【裁判字號】    91,易,2966
【裁判日期】    920113
【裁判案由】    賭博
【裁判全文】
臺灣高雄地方法院刑事判決                        九十一年度易字第二九六六號
    公  訴  人  臺灣高雄地方法院檢察署檢察官
    被      告  乙○○  男  三.
    選任辯護人  蘇榮達律師
                蘇俊誠律師
    被      告  丙○○  男  三.
右列被告因賭博案件，經檢察官提起公訴（九十一年度偵字第八九九八號），本院判
決如左：
    主  文
乙○○、丙○○均無罪。
    理  由
一、公訴意旨略以：被告乙○○與丙○○基於常業賭博之犯意聯絡，自民國八十七年
    六月起，共同在高雄市○○區○○街五九六號公眾得出入之場所，經營「金時代
    娛樂廣場」，由被告乙○○出資為負責人，被告丙○○擔任現場經理人，以擺設
    電動賭博機具「滿貫大亨」七台、「豹王小瑪琍」二台、「超級鑽石列車」四台
  、「蝴蝶夢九七」四台、「ＬＣ─８８櫻桃九七」二十台等各式機具共計三十七
    台，與不特定之人賭博財物，並為分擔店內勞務，自八十九年起，僱用戊○○（
    檢察官業依職權不起訴處分）等四名員工，負責看管電動賭博機具、招呼客人、
    為賭客開分洗分、兌換寄分卡及現金等工作。其賭博方式為：每次均由賭客任選
    機具，凡賭客把玩店中上開機具者，以十比一之比例開分，即持現金新臺幣（下
    同）一百元可獲開十分，或其他比例，在前開電動賭博機具押注，如押中，可在
    該電動賭博機具內以預設之程式賠付若干倍數之分數，如未押中則分數均被扣除
    ，然後再以累計之積分兌換現金或寄分卡，即一百分可兌換現金十元或等分之寄
    分卡，藉此射倖之賭博方式與不特定之人賭博財物，並藉此牟利維生，以之為常
    業。嗣於九十一年四月二十四日晚間九時許，適有賭客丁○○（檢察官另依職權
    不起訴處分）在上開娛樂廣場，以「ＬＣ─８８櫻桃九七」電動賭博機具賭博財
    物，並以螢幕剩餘分數一萬分、一百分寄分卡七張，向戊○○當場兌換現金一千
    二百元時，為警查獲，並扣得電動賭博機具「滿貫大亨」等三十七台（含ＩＣ板
    三十七塊）、機台中獎外送帳冊一本、寄分卡三張、當日營業額二萬零八百元、
    監視錄影帶一捲、賭資一千二百元、開分洗分紀錄表二張、員工薪資綜合存款存
    摺影本四張、員工打卡單四張、早班營業額七千七百元。因認被告二人涉有共犯
    刑法第二百六十七條之常業賭博罪嫌等語。
二、按犯罪事實應依證據認定之，無證據不得推定其犯罪事實；又不能證明被告犯罪
    ，應諭知無罪之判決。刑事訴訟法第一百五十四條及第三百零一條分別定有明文
    。又按刑事訴訟法上所謂認定犯罪事實之證據，係指足以認定被告確有犯罪行為
    之積極證據而言，如未能發現相當證據或證據不足以證明，自不能以推測或擬制
    之方法，以為裁判基礎，最高法院二十九年上字第三一０五號及四十年台上字第
    八十六號分別著有判例；而認定不利於被告之事實，須依積極證據，苟積極證據
    不足為不利被告之認定時，即應為有利於被告之認定，更不必有何有利之證據，
    亦有最高法院三十年上字第八一六號判例可資參照。若證據資料在經驗科學上或
    論理法則上尚有對被告較為有利之存疑，而無從依其他客觀方法排除此項合理之
    可疑，即不得以此資料作為斷罪之基礎，且刑事訴訟制度受「倘有懷疑，則從被
    告之利益為解釋」、「被告應被推定為無罪」之原則所支配，故得為訴訟上之證
    明者，無論為直接或間接證據，須客觀上於一般人均不致有所懷疑而達於確信之
    程度者，始可據為有罪之認定，倘其證明尚未達於「確信」之程度，而有合理可
    疑存在時，即難據以為被告不利認定，換言之，在法律判斷上，即不能為被告有
    罪之認定。
三、公訴人認被告二人涉有前揭犯行，被告乙○○部分：係以(1)被告乙○○自承係金
    時代娛樂廣場之負責人，僱用戊○○等四名員工，並擺設扣案三十七台電動機具
    供客人打玩，與證人戊○○（店員）、丁○○（賭客）之供述，及證人即本件查
    獲員警黃俊誠證述之情節相符，(2)且有扣案電動機具共計三十七台，及機台中獎
    外送帳冊一本、寄分卡三張、當日營業額二萬零八百元、監視錄影帶一捲、賭資
    一千二百元、開分洗分紀錄表二張、員工薪資綜合存款存摺影本四張、員工打卡
    單四張、早班營業額七千七百元等物可證，(3)復有金時代娛樂廣場之營利事業登
    記證影本、現場圖各一紙、查獲照片六張為證，(4)至證人戊○○雖證稱：是其自
    己要跟客人兌換等語，惟其證述與常情有違，乃事後迴護被告乙○○之詞等情。
    被告丙○○部分：則以(1)被告丙○○曾於本件查獲員警製作之營業場所檢查紀錄
    之在場經理人暨在場人處、搜索扣押筆錄之受執行人暨在場人處、扣押物品目錄
    表之所有人/持有人/保管人處、扣押物品收據之執行人處簽名，表示自己係金時
    代娛樂廣場現場經理人，(2)證人即本件處理員警王拾穗、黃俊誠之證詞，(3)被告
    丙○○曾因經營「領導者遊藝場」，擺設電動賭博機具與不特定人賭博財物，涉
    有常業賭博犯行，經臺灣高等法院高雄分院以八十八年度上易字第一一號判
    處有期徒刑六月確定，(4)金時代娛樂廣場之二樓，並非對外營業場所，係該店之
    辦公處所，並設置有監視錄影設備，若被告丙○○確實僅係機台維修人員，並非
    金時代娛樂廣場之員工，則其為何時常於該店內樓上、樓下隨意走動，並長時間
    留在辦公處所內觀看監視錄影設備等情，為其所憑之論據。
四、訊據被告乙○○固不否認有於右揭時地經營娛樂廣場、擺設電動機具，並僱用店
    員戊○○等情，被告丙○○亦不否認查獲當時在場之事實，惟均堅決否認有常業
    賭博之犯行，被告乙○○辯稱：店員不可以憑客人贏得的積分兌換現金給客人，
    其不知道店裡面有賭博交易之情形，其很少到店裡去，員警查獲之賭博換錢行為
    是戊○○的個人行為，其店裡有優惠客人的寄分卡，所以戊○○可能是購買寄分
    卡，供自己使用或送給別人等語；被告丙○○則以：伊並非金時代娛樂廣場之現
    場經理人，只是機台修理人員，員警查獲時，伊剛好在現場二樓看電視，後來因
    為店員已被員警帶走，而老闆還沒有來，員警才拜託其配合清點扣押物品的數目
    並簽名，伊一時沒想那麼多，沒有看清楚就簽名了，並未向員警聲稱是在場負責
    人或現場經理人等語置辯。經查：
    （一）被告乙○○部分：
          １、被告乙○○經營之「金時代娛樂廣場」，領有高雄市政府所核發之營
              利事業登記證，營業項目包括電動玩具遊戲業，有該登記證附卷可稽
              （警卷第七頁）。而本案查獲之電動機具「滿貫大亨」、「豹王小瑪
              琍」、「超級鑽石列車」、「蝴蝶夢九七」、「ＬＣ─８８櫻桃九七
              」等五式機具，均經主管機關即經濟部之評鑑委員會評鑑通過為娛樂
              類電子遊戲機，此有經濟部經（八七）商字第八七二一三七九七號、
              經（八八）商字第八八二○七一一三號、經（八九）商字第八九二一
              三一三三號、經（八七）商字第八七二二二○五○號函五份在卷可憑
              （本院卷第六六至七二頁），故難僅以擺設上開機具，而認定有賭博
              之情事。
          ２、證人戊○○即店員證述：伊於金時代娛樂廣場工作約三年，係被告許
              志寶僱用伊，共分三班，因伊有業績壓力，故私下與客人兌換現金，
              老闆未令伊兌換現金等語（詳偵卷第三七頁、本院卷第三○、三一頁
              ）；又證人丁○○即賭客證稱：伊至該店約玩半年，均係與戊○○兌
              換現金，伊不認識被告乙○○等語（詳偵卷第一四頁背面、本院卷第
              二九、三○頁）；而證人黃俊誠即警員亦證述：伊於查獲前分別於九
              十一年四月十六、十七、十八、十九、二十二日至現場探訪，探訪期
              間僅看到有客人與店員戊○○洗分換錢，未見客人與其他小姐換錢，
              查獲當天未見到被告乙○○等語（見偵卷第三九、四○頁、本院卷第
              一○三頁）；再證人甲○○復結證：伊於九十一年三、四月至同年七
              、八月在該店任開分員，伊任職期間老闆乙○○有交代不得與顧客兌
              換現金從事賭博，其他開分員有無跟顧客兌換現金，伊不清楚，寄分
  卡可於下次使用等語屬實（本院卷第七七頁）；綜合上開證詞，尚無
              從認定被告乙○○有授意店員戊○○與客人兌換現金之行為。
          ３、至於扣案之帳冊一本、寄分卡三張、當日營業額二萬零八百元、監視
              錄影帶一捲、賭資一千二百元、開分洗分紀錄表二張、員工薪資綜合
              存款存摺影本四張、員工打卡單四張、早班營業額七千七百元等物，
              其中營業額之部分雖有可疑，惟亦可能屬「金時代娛樂廣場」正常經
              營所得之款項，其他扣案之物，亦無法證明被告乙○○有公訴人所指
              之犯行。
    （二）被告丙○○部分：
          １、證人戊○○證述：被告丙○○負責修理機台，查獲當天係伊打電話叫
              被告丙○○來修理機台等語（偵卷第三六頁背面、本院卷第三○頁）
              ；證人丁○○亦證稱：伊至該店把玩期間，曾見過被告丙○○維修水
              果盤之機器，未與其兌換過現金等語（本院卷第三○頁）；證人黃俊
              誠亦證述：探訪期間雖見過被告丙○○幾次，沒看見被告丙○○修理
              機台，惟亦未看其為客人兌換現金等語（本院卷第一○三頁）。而同
            案被告乙○○亦供陳：被告丙○○非伊員工，是伊店內修理機具之師
              父等語（警卷第二頁背面）。
          ２、被告丙○○雖於於本件查獲員警製作之營業場所檢查紀錄之在場經理
              人暨在場人處、搜索扣押筆錄之受執行人暨在場人處、扣押物品目錄
              表之所有人/ 持有人/保管人處、扣押物品收據之執行人處簽名，表
              示其係金時代娛樂廣場之經理人，且證人王拾穗即查獲警員於偵查時
              復證述：查獲當時被告丙○○自稱是經理，並在前開文件上簽名，被
              告丙○○並未說明他是來維修機器等語（詳偵卷第四七頁背面）。惟
              證人王拾穗於本院審理時證述：查獲當時伊從樓上把被告丙○○帶到
              一樓，伊問其為店員或經理，被告丙○○說其是負責維修現場機台，
              因現場無其他人，故請其配合搜索，偵訊時伊說被告丙○○自稱為經
              理，應是口誤等語確實（本院卷第七六頁）；準此，上開證人之證述
              ，均不足認定被告丙○○有公訴人所舉之犯行。
          ３、又被告丙○○雖於八十七年間因賭博案件，經臺灣高等法院高雄分院
              八十八年度上易字第一一○○號判決處有期徒刑六月確定，有該判決
              書及臺灣高等法院被告全國前案紀錄表在卷可按（偵卷第一六至三四
              頁、本院卷第九頁），惟亦難執此認定被告丙○○有本案賭博之犯行
              。至於被告丙○○縱令可於金時代娛樂廣場店內樓上、樓下隨意走動
              ，或是店內觀看監視錄影設備，亦無從據以認為被告丙○○有本件犯
              行。
五、綜上所述，公訴人所舉之證據，雖足令人「懷疑」被告二人涉犯常業賭博罪，惟
    經本院調查證據之結果，尚未達於「確信」之程度，自難據以為被告不利認定。
    此外，本院復查無其他積極證據足資審認被告有公訴人所指之常業賭博犯行，揆
    諸首揭法條、判例意旨及說明，依法自應為被告無罪之諭知。
六、據上論斷，應依刑事訴訟法第三百零一條第一項，判決如主文。
本案經檢察官陳永豐到庭執行職務。
中    華    民    國    九十二    年      一      月        十三      日
                                  臺灣高雄地方法院刑事第三庭
                                      法  官    吳為平
右正本證明與原本無異。
如不服本判決，應於判決送達後十日內，向本院提出上訴狀。
                                      書記官    曾秀鳳
中    華    民    國    九十二    年      一      月        十四      日


司法院資訊處製作；財團法人民間司法改革基金會備份。
